【裁判字號】    99,裁,1767
【裁判日期】    990812
【裁判案由】    全民健康保險
【裁判全文】
最  高  行  政  法  院  裁  定
                                      99年度裁字第1767號
上  訴  人  甲○○
訴訟代理人  鄭洋一  律師
被 上訴 人  行政院衛生署中央健康保險局（原中央健康保險局
            臺北分局）
代  表  人  乙○○
上列當事人間全民健康保險事件，上訴人對於中華民國97年10月
31日臺北高等行政法院97年度再字第73號判決，提起上訴，本院
裁定如下：
    主  文
上訴駁回。
上訴審訴訟費用由上訴人負擔。
    理  由
一、按對於高等行政法院判決之上訴，非以其違背法令為理由，
    不得為之，行政訴訟法第242條定有明文。依同法第243條第
    1項規定，判決不適用法規或適用不當者，為違背法令；而
    判決有同條第2項所列各款情形之一者，為當然違背法令。
    是當事人以高等行政法院判決有不適用法規或適用法規不當
    為上訴最高行政法院之理由時，其上訴狀或理由書應有具體
    之指摘，並揭示該法規之條項或其內容。如以行政訴訟法第
    243條第2項所列各款情形為理由時，其上訴狀或理由書，應
    揭示合於該條項各款之事實，如未依此項方法表明者，即難
    認為已對高等行政法院判決之違背法令有具體之指摘，其上
    訴自難認為合法。
二、本件上訴人之父陳澤寵因肝腫瘤，於民國94年8月2日至同年
    9月21日間分別入住大陸地區中日友好醫院及北京市中國人
    民武裝警察部隊總醫院，施行右肝癌切除術及肝臟移植手術
    ，自墊醫療費用共計新臺幣2,630,519元。嗣上訴人向被上
    訴人申請核退前開自墊醫療費用，經被上訴人將上訴人所提
    供之相關文件送請專業醫師審查結果，認為訴外人陳澤寵施
    行肝臟移植手術，非屬不可預期之情況下就醫，亦不符合緊
    急要件，與全民健康保險緊急傷病自墊醫療費用核退辦法（
    下稱核退辦法）第2條第3款規定不符，被上訴人乃以95年5
    月4日健保北費三字第0953010767號函否准所請。上訴人不
    服，向全民健康保險爭議審議委員會（下稱健保爭審會）申
    請審議，經該會以95年11月7日權字第15131號審議駁回，
    上訴人不服，遂循序提起本件行政訴訟。嗣分別經臺北高等
    行政法院及本院分別以96年度訴字第1453號判決及97年度裁
    字第2055號裁定駁回確定各在案。上訴人再以原審判決有行
    政訴訟法第273條第1項第1款及第14款為由，提起再審之訴
    ，復經原審法院以97年度再字第73號判決駁回在案，上訴人
    仍表不服，遂提起本件上訴。
三、本件上訴雖以原審判決違背法令為由，惟核其上訴理由狀所
    載內容，係以上訴人向原審法院申請閱覽本件足以為裁判基
    礎之重要卷證及證物，詎該院未予敘明不准閱覽之法律依據
    及理由，即率爾否准上訴人申請閱卷，自有判決不適用法規
    及不備理由之違法。復按全民健康保險法第43條第1項暨核
    退辦法第2條第3款規定並非一身專屬權，然原審法院未具理
    由即逕認上開規定之申請核退權專屬於保險對象本身，非於
    死亡前提出申請，無從為財產上權利等見解，顯然有違民法
    第1148條及保險法第90條至第95條規定及信賴保護原則，另
    原審法院就重要證物亦漏未審酌，實有違論理及經驗法則，
    自屬判決不適用法規及不備理由之違法等理由，無非重申其
    已為原審法院所不採之各項主張，就原審取捨證據、認定事
    實之職權行使，指摘其為不當，或就原審所為論斷，泛言其
    論斷違反論理及經驗法則，核屬對於全民健康保險法、核退
    辦法及保險法等相關法令規範意旨之誤解，而未具體表明原
    判決合於不適用法規、適用法規不當或行政訴訟法第243條
    第2項所列各款之情形，難認為對原審判決之如何違背法令
    已有具體之指摘，依首揭說明，其上訴為不合法，應予駁回
    。
四、依行政訴訟法第249條第1項前段、第104條、民事訴訟法第9
    5條、第78條，裁定如主文。
中    華    民    國    99    年    8     月    12    日
                    最高行政法院第六庭
                        審判長法官  吳  明  鴻
                              法官  林  茂  權
                              法官  侯  東  昇
                              法官  劉  介  中
                              法官  黃  秋  鴻

以  上  正  本  證  明  與  原  本  無  異
中    華    民    國    99    年    8     月    13    日
                              書記官  吳  玫  瑩

司法院資訊處製作；財團法人民間司法改革基金會備份。
